【裁判字號】    95,上訴,1817
【裁判日期】    950817
【裁判案由】    毒品危害防制條例等
【裁判全文】
臺灣高等法院刑事判決                95年度上訴字第1817號
上  訴  人
即  被  告  甲○○
指定辯護人  本院公設辯護人乙○○
上列上訴人因違反毒品危害防制條例等案件，不服臺灣桃園地方
法院94年度重訴字第53號，中華民國95年4月18日第一審判決（
起訴案號：臺灣桃園地方法院檢察署94年度偵字第8222號），提
起上訴，本院判決如下：
    主  文
原判決撤銷。
甲○○共同運輸第一級毒品，處有期徒刑拾肆年。扣案海洛因貳
包（合計淨重貳仟壹佰陸拾玖點伍參公克，純度百分之柒拾貳點
參貳，純質淨重壹仟伍佰陸拾玖公克，連同重參仟零參拾玖點捌
柒公克之塑膠袋貳個）沒收銷燬之。扣案行李箱壹個、外套貳件
、上衣伍件、背心壹件、長褲陸件、內褲陸件、襪子拾貳隻、NO
KIA牌手機（不含SIM卡）壹支、壁毯毯面貳條、壁毯內裡貳條、
浴巾壹條，均沒收。
    事  實
一、緣姓名、年籍不詳、綽號「阿貴」之成年男子，欲尋覓可前
    往大陸地區攜帶毒品回臺之人，遂以攜帶毒品之人每趟可獲
    新台幣（下同）20萬元報酬、介紹人亦可獲得1至2萬元佣金
    之條件，請與之有犯意聯絡之陳彥馮代覓適當人選，陳彥馮
    乃將上情告知羅應亮，羅應亮再轉告宋志龍。甲○○明知海
    洛因係毒品危害防制條例所規定之第一級毒品，並為行政院
    依懲治走私條例第2條第4項規定公告之「管制物品項目及其
    數額」甲項第4款所列管制進出口之物品，禁止運輸、私運
    進口。竟於民國94年4月間某日，因收入不穩欠缺金錢，經
    基於幫助自大陸地區攜帶毒品海洛因回台犯意之昔日同事羅
    應亮、宋志龍（曾同任職新航快遞公司）輾轉告知上情，並
    介紹而認識陳彥馮，乃應允往大陸地區攜帶毒品回臺，以獲
    取報酬，竟與陳彥馮、姓名及年籍不詳、綽號「阿貴」、「
    小六」、「小王」之成年人，基於共同私運管制進口物品即
    第一級毒品海洛因前來臺灣之犯意聯絡，由「阿貴」並將甲
    ○○護照、臺胞證、機票（桃園中正機場經香港轉飛大陸廣
    州之來回機票）及供甲○○在大陸期間食、宿費用之現金35
    ,000 元交付甲○○，並指示甲○○於94年4月30日，經香港
    轉飛大陸廣州地區取得海洛因後，即將之攜帶來臺。甲○○
    於94年4月30日10時40分許，與「小六」同搭中華航空公司
    CI607號班機至香港，再於同日13時55分搭中國南方航空公
    司CZ304號班機轉往廣州，嗣抵廣州後，甲○○即經「小王
    」之安排，投宿「中央酒店」，並將「小王」交付可在大陸
    地區使用之SIM卡1張，置換入己所有之NOKIA牌手機內，以
    供聯絡運毒事宜之用。「小六」抵達廣州後，即於不詳時間
    、地點，取得欲運輸來臺、藏放於「小六」所有之2條壁毯
    夾層內如附表編號1所示之海洛因，並於94年5月4日17時許
    ，在甲○○投宿之「中央酒店」房間內，由「小六」以附表
    編號11所示之浴巾包裹後，放進甲○○所有之行李箱底層，
    其上再覆蓋甲○○所有如附表編號4至9所示之衣物以為掩飾
    。嗣「小王」撥打甲○○持用之上開電話，指示甲○○即刻
    攜帶藏有海洛因之行李箱，改投宿於廣州「民航酒店」，並
    於翌日返臺。甲○○遵照指示，於「民航酒店」住宿1晚後
    ，即於94年5月5日8時25分許，攜帶上開行李，搭乘中國南
    方航空公司CZ301號班機由廣州飛往香港，繼於同日11時25
    分許，轉搭中華航空公司CI604號班機返臺。嗣於同日13時
    許，飛抵桃園「中正國際機場」後，因內政部警政署航空警
    察局安檢隊會同財政部臺北關稅局人員，以Ｘ光檢查儀檢查
    甲○○所託運行李箱時，察覺有異，而於同日13時40分許，
    甲○○提領上開託運行李箱通過第7號綠色檢查檯時，將之
    移至第9號紅線應申報檯檢查而當場查獲，並扣得如附表所
    示之物。
二、案經內政部警政署航空警察局報請臺灣桃園地方法院檢察署
    檢察官偵查起訴。
    理  由
一、上揭事實業據上訴人即被告甲○○於原審審判期日及本院坦
    承不諱（見本院卷第16頁、第30頁反面、第51頁、原審卷(一)
    第28頁、(二)第155頁）；核與證人宋志龍於原審證述：與被
    告相識於93年間同任職於「新航線公司」之時，被告於93年
    底離職時曾對之表示缺錢，嗣羅應亮於94年4月間某日，向
    之提及從國外帶毒品回來臺灣可獲報酬20萬元一事，其即於
    2、3天後，將上情轉知被告，並介紹被告與羅應亮相識等情
    （見原審卷(二)第122至125頁）；證人羅應亮於原審證述：94
    年2、3月間某日，接獲陳彥馮來電詢問有沒有朋友要賺外快
    ，由大陸帶東西回臺一事，並說介紹人後會給1、2萬元介紹
    費，嗣於94年4月間某日，打電話給宋志龍告知此事，並於2
    、3天後，約宋志龍出來喝茶聊天時再提及此事，後來宋志
    龍介紹被告與其認識，其並向被告說是從大陸帶毒品或違禁
    品之類的東西回臺，代價1、20萬元，且向被告收取其護照
    及照片2張，是陳彥馮交代要收的；收到後隔1、2天，即在
    住處樓下交給陳彥馮，嗣並介紹被告與陳彥馮認識等情（見
    原審卷(二)第126頁、第128頁、第130至134頁）；證人陳彥馮
    於原審證述：1位在PUB認識的朋友，問我是否有人要賺錢，
    並說大約可以賺15萬元至20萬元，因羅應亮在做運輸。可能
    人脈好，就託羅應亮找想賺大錢及目前沒工作之人，我認為
    應該是要做違法的事，嗣羅應亮先拿被告的護照、台胞證、
    照片給我，後在「潘金蓮酒店」，介紹被告給我認識；我從
    羅應亮那邊拿到被告的護照、台胞證、照片後2日，該友人
    即來臺中市○○路97號之租處樓下取走，我於94年4月29日
    ，有聯絡被告去「不識茶茶坊」，由「阿貴」先前往該茶坊
    確認被告但未現身，後「阿貴」又叫我再電話通知被告轉往
    「逗魚茶館」，後來我與「阿貴」及「小六」一起前往「逗
    魚茶館」與被告見面，由「阿貴」把機票、護照交給被告等
    情（見原審卷(二)第138頁、第140頁、第145至146頁、第147
    至148頁），大致相符。而扣案如附表編號1所示之白色粉末
    2包，經送請鑑定結果，均含第一級毒品海洛因成分，有法
    務部調查局94年6月27日調科壹字第080009478號鑑定通知書
    在卷為憑（見偵查卷第76頁）。復有臺北關稅局扣押貨物、
    運輸工具收據及搜索筆錄、被告入出境記錄查詢、刑案現場
    照片9幀、機票及託運的行李條、回程班機資料、扣押物品
    清單附卷可稽（見偵查卷第18至22頁、第24頁、第28頁）；
    及如附表所示之物扣案足憑，足認被告自白與事實相符，堪
    以採信。
二、證人陳彥馮雖於原審否認知悉運毒之事，稱僅找人云云（見
    原審卷(二)第138頁），然本件既係由陳彥馮轉託羅應亮代覓
    適當人選前往大陸地區，而證人宋志龍係受羅應亮請託，羅
    應亮另有向被告收取護照、台胞證及照片，轉交陳彥馮，陳
    彥馮甚將被告介紹與「阿貴」等人相識，則陳彥馮不但為宋
    志龍之前手，且所涉情節，亦均較宋志龍為深，宋志龍既於
    事前即知被告此行前往大陸地區之目的係運輸毒品來台，已
    如前述，則為其前手之陳彥馮焉有不知之理？況被告於本院
    指稱陳彥馮乃全程參與之人，指示被告如何運輸，拿毒品給
    被告之「小六」，亦只有陳彥馮認識等語（見本院卷第48頁
    ）；核與陳彥馮自承介紹欲賺錢之「小六」給「阿貴」認識
    （見原審卷(二)第142頁），及前述介紹被告與「阿貴」、「
    小六」於「逗魚茶館」見面等情相符。是被告就自大陸地區
    運輸毒品回臺一事，與「阿貴」、「小六」、「小王」及陳
    彥馮間，不僅有犯意聯絡，且有行為之分擔，應堪確定。
三、證人陳彥馮雖另於原審陳稱：是我朋友綽號「少東」、「東
    柏」之張世維（原名張東柏）請我介紹人選前往大陸，我從
    羅應亮處取得被告護照、台胞證、照片後，即轉交張世維，
    我也有介紹被告給張世維認識，後來是張世維將被告護照、
    台胞證交給我，並指示「阿貴」跟我去聯絡被告云云（見原
    審卷(二)第138至144頁）。查張世維經原審傳喚未到庭，然其
    於警詢時陳述：我綽號「少東」或「東柏」，我認識陳彥馮
    、「阿貴」，但我不認識被告、宋志龍、羅應亮，也不知道
    被告攜帶海洛因毒品一事，我沒有請陳彥馮幫忙找人自國外
    攜帶違禁品返國，陳彥馮也沒有介紹被告給我及「阿貴」等
    語（見原審卷(二)第43至44頁），是本案雖經陳彥馮證稱係張
    世維請其介紹人選前往大陸等情，然因張世維於警詢時否認
    其知情，又無其他證據，足資佐證，尚難僅憑陳彥馮單一證
    述即認定張世維亦有涉案。另證人羅應亮於原審另證稱係在
    「向日葵茶坊」，將被告介紹給陳彥馮云云（見原審卷(二)第
    134頁），然證人陳彥馮稱係在「潘金蓮酒店」，被告亦稱
    係一家酒店（見原審卷(二)第136至137頁、第145頁），是羅
    應亮應係在上開「潘金蓮酒店」，將被告介紹給陳彥馮無誤
    ，羅應亮此部分所陳，顯然有誤，併此敘明。
四、綜上所述，被告事證明確，應依法論科。
五、按海洛因為毒品危害防制條例第2條第2項第1款所稱之第一
    級毒品，並為行政院依據懲治走私條例第2條第4項授權公告
    之「懲治走私條例公告管制物品項目及其數額」，其中甲項
    管制進出口物品第4款所列之毒品，不得運輸亦不得私運進
    口。又自大陸地區私運物品進入臺灣地區者，以私運物品進
    口論，懲治走私條例第12條亦有規定；輸入或攜帶進入臺灣
    地區之香港或澳門物品，以進口論，香港澳門關係條例第35
    條第2項前段亦有明文。則由大陸地區經由香港地區私運管
    制進口物品進入臺灣地區，雖非由大陸地區直接私運物品進
    入台灣地區，然既係經由香港地區攜帶進入臺灣地區，依香
    港澳門關係條例第35條第2項前段規定以進口論，自應適用
    懲治走私條例規定處斷。核被告所為，係犯毒品危害防制條
    例第4條第1項之運輸第一級毒品罪及懲治走私條例第2條第1
    項之私運管制物品進口罪。其持有海洛因之低度行為，應為
    運輸之高度行為所吸收，不另論罪。被告係以一個私運之行
    為，同時觸犯懲治走私條例第2條第1項之私運管制物品進口
    罪及毒品危害防制條例第2條第1項之運輸第一級毒品罪，應
    依想像競合犯之規定，從一重之運輸第一級毒品罪處斷。被
    告就上揭運輸第一級毒品海洛因犯行，與已成年之陳彥馮、
    「阿貴」、「小六」、「小王」間，均有犯意聯絡，而由被
    告實施將該管制進口之第一級毒品由大陸地區經香港地區私
    運入境，均為共同正犯。另羅應亮、宋志龍等人，均係基於
    幫助之犯意，負責介紹被告供為運毒集團使用，提供構成要
    件以外之助力，其等與被告、陳彥馮、「阿貴」、「小六」
    、「小王」等人間，並無證據證明就本件犯罪有何犯意聯絡
    ，均應為本件犯罪之幫助犯，併此敘明。
六、原審以被告事證明確，予以論罪科刑，固非無見，惟未及注
    意共犯「小六」僅陳彥馮一人認識，且陳彥馮立於全程指導
    運輸毒品之地位，實乃共同正犯，尚有未合。被告上訴就原
    審業已依職權斟酌量刑之事項爭執，雖無理由，然原判決既
    有前揭可議之處，自屬無可維持，應由本院予以撤銷改判。
    再毒品危害防制條例第17條規定：犯第4條第1項之罪，供出
    毒品來源，因而破獲者，得減輕其刑，其立法意旨重在鼓勵
    具體供出其上游販毒者，俾資追查該毒梟前手及其上游毒品
    ，以杜絕毒品之蔓延與氾濫為目的（最高法院92年台上字第
    2897號判決參照）。故凡觸犯該條所列舉之罪者，據實指陳
    其毒品所直接由來之人或地，並因而破案查獲者，即符合該
    條得減輕其刑之規定，至其所供毒品由來之人，與之是否具
    有共犯關係，並非所問（最高法院89年台上字第3970號參照
    ）。本件被告雖供出其毒品來源，並因而查知本案尋覓運毒
    交通之管道，然尚未能破獲毒品上游，是尚不能依本條規定
    減輕其刑。然犯罪之情狀可憫恕者，得酌量減輕其刑，刑法
    第59條定有明文，被告此次參與私運之海洛因數量雖鉅，並
    已私運入境，然因及時為警查獲，尚未流出市面，所生損害
    非鉅，且查被告無何前科紀錄，素行良好，有本院被告前案
    紀錄表在卷可循，被告在此之前顯未曾有何接觸毒品海洛因
    之經驗，而本件攜帶之海洛因係夾藏於上開壁毯內，由「小
    六」直接放入被告之行李箱內，被告並未親眼目擊該海洛因
    ，亦未經人告知該海洛因之重量，是被告雖知其所攜帶者為
    海洛因，顯然不知其所攜帶之數量，再念及被告因經濟困頓
    ，致罹重典，本案被告並非基於首謀之地位，策劃整起犯行
    ，而是經友人輾轉介紹，而由「阿貴」之人指示其運毒，犯
    後坦承上情，除顯有悔意外，並因其自白而查獲介紹其參與
    此次運輸毒品犯行之陳彥馮、羅應亮、宋志龍等人，雖未能
    因而查獲主謀「阿貴」，然對於該運毒集團尋覓運毒交通之
    管道，應有相當之阻斷效果，衡情即使論以法定最輕本刑，
    猶屬過重，其犯罪之情狀，衡情尚有可憫之處，爰依刑法第
    59條規定，就被告運輸第一級毒品罪部分，予以酌量減輕其
    刑。按行為後法律有變更者，適用行為時之法律。但行為後
    之法律有利於行為人者，適用最有利於行為人之法律，刑法
    第2條第1項定有明文。被告行為後，刑法關於死刑及無期徒
    刑減輕之相關規定，業於95年7月1日修正施行，修正前第64
    條第2項、第65條第2項原規定：「死刑減輕者，為無期徒刑
    ，或為15年以下12年以上有期徒刑。」、「無期徒刑減輕者
    ，為7年以上有期徒刑。」修正為「死刑減輕者，為無期徒
    刑。」、「無期徒刑減輕者，為20年以下15年以上有期徒刑
    。」比較修正前後之減輕效果，自以95年7月1日修正公布施
    行前之規定，較有利於被告，則應依刑法第2條第1項前段，
    適用修正前刑法關於死刑、無期徒刑減輕之規定。爰審酌被
    告素行良好，私運第一級毒品來台，數量淨重2169.53公克
    ，如流入市面，將加速毒品之泛濫，可能因此而危害國人健
    康非淺，惟念其不知所運海洛因之數量，因一時失慮始受他
    人指使運輸毒品入境，而所運輸之毒品尚未流入市面即為警
    查獲，所生損害非鉅，並因其自白而查獲上開幫助犯等一切
    情狀，量處如主文第2項所示之刑。
七、扣案如附表編號1所示之第一級毒品海洛因，為違禁物，及
    空包裝並未與毒品完全析離仍留有極微量海洛因殘渣，均應
    依毒品危害防制條例第18前段規定，不問屬於犯人與否，均
    沒收銷燬之。扣案如附表編號2所示之供（但非專供）被告
    與共犯「小王」聯繫取交海洛因事宜所用之手機（不含其內
    「小王」所交付之SIM卡1張，因行動電話門號SIM卡，係使
    用者向電信業者申請租用而僅取得其使用權，並非申請使用
    者所有，僅就話機部分沒收，門號卡不得宣告沒收，此有最
    高法院92年度台上字第6836號判決意旨可資參照），係供被
    告運輸毒品犯罪所用之物；扣案如附表編號3所示之供（但
    非專供）方便攜帶、藏放本件海洛因所用之行李箱；扣案如
    附表編號4至9所示之供（但非專供）掩飾本件海洛因所用之
    衣物，以上均為被告所有；扣案如附表編號10、11所示之物
    ，係共同正犯「小六」所有之物，且係供（但非專供）藏放
    本件海洛因所用，據被告供明在卷（見原審卷(二)第151至152
    頁），以上扣案物，均應依毒品危害防制條例第19條第1項
    宣告沒收。未扣案由「阿貴」交付予被告之機票、35,000元
    ，為被告至大陸地區往返所必要之交通、食、宿生活支出費
    用，非被告因犯本罪所得之財物，爰不為沒收或追徵價額、
    以其財產抵償之諭知。至「阿貴」應允被告私運上開海洛因
    入境後，將給付之報酬20萬元，因被告尚未實際取得此部分
    酬勞，自無庸宣告沒收；又鑑定時經取樣鑑驗耗用之毒品，
    因已不存在，亦不得宣告沒收，併此敘明。
八、證人陳彥馮、羅應亮、宋志龍等人，涉有共同運輸或幫助運
    輸第一級毒品及私運管制物品進口罪嫌，因未據起訴，應由
    檢察官另行偵查，附此敘明。
據上論斷，應依刑事訴訟法第369條第1項前段、第364條、第299
條第1項前段，懲治走私條例第2條第1項、第11條，毒品危害防
制條例第4條第1項、第18條第1項前段、第19條第1項，刑法第11
條前段、第28條、第55條、第59條，判決如主文。
本案經檢察官曾忠己到庭執行職務。
中    華    民    國    95    年    8     月    17    日
                  刑事第二十庭審判長法  官  尤豐彥
                                    法  官  吳鴻章
                                    法  官  魏新國
以上正本證明與原本無異。
如不服本判決，應於收受送達後十日內向本院提出上訴書狀，其
未敘述上訴之理由者並得於提起上訴後十日內向本院補提理由書
（均須按他造當事人之人數附繕本）。
                                    書記官  吳玉華
中    華    民    國    95    年    8     月    17    日
附表：
┌───┬───────┬────┬───────┐
│編號  │物    品      │所有人  │   數    量   │
├───┼───────┼────┼───────┤
│１    │海洛因        │        │2包（合計淨重 │
│      │              │        │2169.53公克、 │
│      │              │        │純度百分之72.3│
│      │              │        │2、純質淨重156│
│      │              │        │9公克、包裝重3│
│      │              │        │039.87公克）  │
├───┼───────┼────┼───────┤
│２    │NOKIA手機     │甲○○  │1支           │
├───┼───────┼────┼───────┤
│３    │行李箱        │同上    │1個           │
├───┼───────┼────┼───────┤
│４    │外套          │同上    │2件           │
├───┼───────┼────┼───────┤
│５    │上衣          │同上    │5件           │
├───┼───────┼────┼───────┤
│６    │背心          │同上    │1件           │
├───┼───────┼────┼───────┤
│７    │長褲          │同上    │6件           │
├───┼───────┼────┼───────┤
│８    │內褲          │同上    │6件           │
├───┼───────┼────┼───────┤
│９    │襪子          │同上    │12隻          │
├───┼───────┼────┼───────┤
│１０    │壁毯（業經拆解│小六    │2條（毯面及內 │
│      │為壁毯毯面及壁│        │裡各2條）     │
│      │毯內裡）      │        │              │
├───┼───────┼────┼───────┤
│    │浴巾          │小六    │1條           │
└───┴───────┴────┴───────┘
附錄：本案論罪科刑法條全文
懲治走私條例第二條：
私運管制物品進口、出口逾公告數額者，處七年以下有期徒刑，
得併科新臺幣三百萬元以下罰金。
以犯前項之罪為常業者，處三年以上十年以下有期徒刑，得併科
新臺幣五百萬元以下罰金。
第一項之未遂犯罰之。
第一項所稱管制物品及其數額，由行政院公告之。
毒品危害防制條例第四條：
製造、運輸、販賣第一級毒品者，處死刑或無期徒刑；處無期徒
刑者，得併科新臺幣一千萬元以下罰金。
製造、運輸、販賣第二級毒品者，處無期徒刑或七年以上有期徒
刑，得併科新臺幣七百萬元以下罰金。
製造、運輸、販賣第三級毒品者，處五年以上有期徒刑，得併科
新臺幣五百萬元以下罰金。
製造、運輸、販賣第四級毒品者，處三年以上十年以下有期徒刑
，得併科新臺幣三百萬元以下罰金。
製造、運輸、販賣專供製造或施用毒品之器具者，處一年以上七
年以下有期徒刑，得併科新臺幣一百萬元以下罰金。
前五項之未遂犯罰之。


司法院資訊處製作；財團法人民間司法改革基金會備份。
